臺灣高雄地方法院刑事判決　　　　　　　　　　　　　九十三年度訴字第七一七號
　　公　訴　人　臺灣高雄地方法院檢察署檢察官
　　被　　　告　丁○○
　　指定辯護人　本院公設辯護人丙○○
右列被告因強盜案件，經檢察官提起公訴（九十三年度偵緝字第五四二號），本院判
決如左：
    主  文
丁○○意圖為自己不法之所有，以強暴至使不能抗拒，而取他人之物，處有期徒刑伍
年陸月。
    事  實
一、緣丁○○與乙○○係朋友關係，丁○○平日偶至乙○○經營坐落高雄市○○○路
    一六七號隔壁之停車場幫忙收費，於民國九十一年十月二十日下午七時十分許，
    雙方因乙○○懷疑丁○○擅自拿取停車場辦公室內之零錢一事發生不快，丁○○
    竟基於為自己不法之所有之意圖，在上開停車場旁鐵皮屋辦公室內，先持磁磚片
    丟擊乙○○頭部，隨即以右手臂勒住乙○○頸部、左手抱住其腹部之強暴方法，
    將乙○○強行拖至前開辦公室廁所內壓制在地，並將該廁所門緊閉，徒手毆打乙
    ○○之頭部、頸部、手部等處，至其不能抗拒，致受有頭部外傷腦震盪、全身多
    處瘀挫傷等傷害，丁○○同時動手強行取走乙○○所有置於皮夾內新台幣（下同
    ）三萬二千元後逃逸，經乙○○報警處理始查知上情，並為警於九十三年三月二
    十日循線緝獲。
二、案經乙○○訴由高雄市政府警察局新興分局報請台灣高雄地方法院檢察署檢察官
    偵查起訴。
    理  由
一、訊據被告丁○○固坦承當天有持磁磚片丟擊乙○○，並取走乙○○所有皮夾內之
    現金三萬二千元之事實，惟矢口否認有何強盜、妨害自由、傷害犯行，辯稱：伊
    當天因為去向乙○○要工資而發生口角爭執，伊一時氣憤就到外面拿破磁磚片丟
    乙○○，好像有打中乙○○之頭部，乙○○很生氣又罵伊，伊很生氣就推乙○○
    一下，乙○○就跌進廁所裡，伊看見乙○○的皮夾掉在地上，就拿走裡面的現金
    三萬二千元云云，而辯護意旨亦稱：被告與被害人乙○○間因有薪資債務糾紛，
    為抵償債務而臨時起意取走被害人掉落地上之財物，並無不法所有意圖，尚未構
    成強盜罪等語。
二、經查：
    （一）右揭事實，業據告訴人乙○○於偵查中到庭指訴：「當天晚上七時五十五
        分左右，我和丁○○原本坐在六合二路、文武街口的停車場內貨櫃屋看電
          視，丁○○突然拿一塊磚頭朝我左側頭部敲擊一下，磚塊就飛到茶几旁邊
          ，他又用右手勒住我的脖子，將我拖到廁所內，又將我推倒，並且要將我
          勒斃，後來我因為掙扎，有撞到廁所內雜物發出聲響，隔壁鄰居就跑過來
          察看，當時他有敲廁所的門，被告便回答『我在尿尿』，之後鄰居發現不
          是我的聲音，又看見一隻拖鞋在門外，他覺得有異，原來要打電話報警，
          不知何故又切斷電話，跑過來敲廁所的門，結果丁○○就放開我的脖子，
          打開廁所門逃走，逃走之前在我無法反抗的情況下，強行將我左邊口袋裡
          一萬多元、右邊口袋信用卡、身分證、健保卡、殘障證明及現金四萬多元
          搶走」等語（見九十一一年度偵字第二六六九七號卷第九、十頁），核與
          證人即鄰居鄭聰明到庭結證稱：「當天因為乙○○與丁○○先前有發生不
          愉快，大約八時左右我就想過去看看，結果發現貨櫃屋內沒有人，不過廁
          所門是關著的，我心想是否有人在廁所，所以我就叫乙○○，但沒有人回
          應，之後又發現乙○○的拖鞋只有一隻在廁所外面，我直覺有異，就敲廁
          所的門，然後有聽到有人要出聲，似又發不出聲音，我再敲門並且叫他開
          門，這時就有人出聲『快好了』，不過聲音並不是乙○○的聲音，而是鄭
          朝明的聲音，我看門沒有開就用腳踹了二下，之後就看到門打開，丁○○
          從裡面走出來，乙○○則是倒臥在廁所內」等語（見前揭偵卷第二十頁）
          ，二人就被告在廁所內對乙○○施以強暴經過之描述均屬相符，另參以證
          人鄭聰明與被告並無怨隙，應無甘冒偽證罪責，虛構事實而惡意設詞陷害
          被告之理。
    （二）再者，被告雖以前揭情詞置辯，然查，被告於本院審理中供稱：「（問：
          在何處推倒乙○○？）伊站在貨櫃屋外靠近大門處推乙○○，乙○○就跌
          倒進廁所。（問：在何處撿到乙○○皮夾？）在辦公室乙○○辦公桌椅子
          下撿到」等語（見本院九十三年六月八日審判筆錄第十五頁），經與卷附
          之案發現場內部位置圖（參本院卷第六十五、六十六頁）及現場照片（見
          警卷第四頁至第七頁）相互比對以觀，若如被告所辯其係在大門外推倒被
          害人，被害人摔倒跌進門邊之廁所內，何以其皮夾會掉落在距離廁所尚有
          一段距離之椅子下方？參以證人鄭聰明前揭證述伊到達該貨櫃屋時廁所門
          是關著狀態，果被害人係一時失足跌進廁所，何以會自己將門關起？足認
          被告所辯係避重就輕之詞，顯與常情有違，不足採信。綜上所述，堪認被
          告確係有將乙○○強拉至廁所內毆打，並強搶其財物之行為至明。
    （三）又按強盜罪之強暴、脅迫，祇須抑壓被害人之抗拒或使被害人身體上、精
          神上，處於不能抗拒之狀態為已足，其暴力縱未與被害人身體接觸，仍不
          能不謂有強暴、脅迫行為。強盜罪所施用之強暴、脅迫手段，祇須足以壓
          抑被害人之抗拒，使其喪失意思自由為已足，縱令被害人實際無抗拒行為
          ，仍於強盜罪之成立，不生影響。查被告雖僅以徒手方式勒住被害人黃仁
          政頸部，將其強行拖往廁所內強奪其財物，已如前述，然被害人乙○○乃
          係體型瘦小且中度肢障者，有中華民國身心障礙手冊在卷可憑，是在此瞬
          間急迫之情形下，衡之常理，已足使其感受生命、身體遭受積極迫切之危
          害，而已達喪失意思自由之程度，再衡諸社會通念以觀，社會一般大眾如
          設身處地處於上開情狀下，面對此景，大抵咸認若不服從被告，勢將激怒
          被告而導致其受有更加嚴重傷害之可能，故本件被告之強暴行為，於客觀
          上自已達使一般人身體上、精神上處於不能抗拒之狀態。
    （四）至於辯護人另以被告因與被害人間有薪資債務糾紛，被告雖取走被害人現
          金三萬二千元，純係為抵償被害人積欠之薪資，並無不法所有意圖等情，
          惟查，被告丁○○並未受雇於乙○○之事實，業據乙○○到庭陳述明確，
          是遑論乙○○積欠丁○○薪資之情事，且參以該停車場之規模，同一時段
          內由一人看守已足，不須另外請人幫忙，被告之辯解實難採信，而證人鄭
          聰明雖於偵查中證述丁○○曾受僱於乙○○，然此或因被告時常至停車場
          找乙○○而使證人鄭聰明有所誤認，尚難憑此即為被告有利之認定。綜上
          所述，本件事證明確，被告犯行洵堪認定，應予依法論科。
三、查被告雖以持磁磚片丟擊乙○○頭部，隨即以右手臂勒住乙○○頸部、左手抱住
    其腹部之強暴方法，將乙○○強行拖至廁所內壓制在地，徒手毆打乙○○之頭部
    、頸部、手部等處，至其不能抗拒，以便肆行強盜財物之行為，雖係以非法方法
剝奪人之行動自由，然此種手段，究屬施用強暴使人不能抗拒之實施行為，自無
    更適用刑法第三百零二條妨害自由罪論處之餘地。又被告施以強暴並致被害人受
    有傷害，其所受之傷害係因被告為施強暴所致，應為強盜罪所吸收，亦不另論罪
    。是核被告丁○○所為，係犯刑法第三百二十八條第一項之強盜罪。公訴人起訴
    意旨認被告設犯刑法第二百七十七條第一項傷害罪嫌、第三百零二條第一項之妨
    害自由罪嫌、第三百二十八條第一項之強盜罪嫌，三罪間並有方法結果之牽連關
    係，尚有未洽，併此敘明。另被告丁○○強盜財物所得之金額，依被告之自白為
    現金三萬二千元等語（九十三年四月二十六日準備程序筆錄參照），本院因而認
    定此部分所得應從最有利被告之認定，即以三萬二千元為據。爰審酌被告正值青
    壯之年，不思循合法正當途徑獲取財物，僅因私慾貪念，鋌而走險，強盜他人財
    物，危害社會治安甚鉅，嚴重斲傷社會善良風俗，犯罪情節非輕，且犯後猶未能
    坦認犯行等一切情狀，量處如主文所示之刑，以資懲儆。
據上論斷，應依刑事訴訟法第二百九十九條第一項前段，刑法第三百二十八條第一項
，判決如主文。
本案經檢察官甲○○到庭執行職務。
中      華      民      國      九十三      年      六      月  二十一  日
                                  臺灣高雄地方法院刑事庭
                                      審判長法官  邱  明  弘
                                            法官  廖  建  瑜
                                            法官  胡  宜  如
右正本證明與原本無異。
如不服本判決，應於判決送達後十日內，向本院提出上訴狀。
                                          書記官  蘇  溪  林
中      華      民      國      九十三      年      六      月  二十一  日
附錄法條：
中華民國刑法第三百二十八條第一項
意圖為自己或第三人不法之所有，以強暴、脅迫、藥劑、催眠術或他法，至使不能抗
拒，而取他人之物或使其交付者，為強盜罪，處五年以上有期徒刑。
